【裁判字號】    97,訴,2997
【裁判日期】    971203
【裁判案由】    違反毒品危害防制條例
【裁判全文】
臺灣彰化地方法院刑事判決              97年度訴字第2997號
公  訴  人  臺灣彰化地方法院檢察署檢察官
被      告  甲○○
上列被告因違反毒品危害防制條例案件，經檢察官提起公訴（97
年度毒偵字第3942號），本院依簡式審判程序判決如下：
    主  文
甲○○施用第一級毒品，累犯，處有期徒刑玖月。
    事  實
一、甲○○前於民國88年間，因施用毒品案件，經臺灣臺中地方
    法院以88年度毒聲字第4783號裁定送觀察、勒戒，因評定有
    繼續施用傾向，經該院以88年度毒聲字第5263號裁定令入戒
    治處所施以強制戒治，於89年9 月1 日執行完畢。復於91年
    間，因施用毒品案件，經檢察官起訴並聲請強制戒治，強制
    戒治部分，經法院裁定令入戒治處所施以強制戒治，於92年
    2 月9 日戒治期滿執行完畢釋放；起訴部分，經臺灣臺中地
    方法院以91年度訴字第2425號判決處有期徒刑11月，嗣經上
    訴，經臺灣高等法院臺中分院以91年度上訴字第2079號判決
    駁回上訴而確定；又因施用毒品案件，經臺灣臺中地方法院
    以93年度訴字第66號判決處有期徒刑8 月確定。上開2 案經
    送監執行，於94年4 月4 日縮短刑期假釋付保護管束，嗣經
    撤銷假釋，入監執行殘刑3 月又11日，並於94年12月18日縮
    短刑期期滿執行完畢。仍不知警惕，復基於施用第一級毒品
    海洛因之犯意，於97年5 月12日為警採尿前3 日內（不含為
    警查獲至採尿期間），在臺中市○區○○路某出租旅社內，
    將海洛因粉末摻入香菸內，以點燃香菸吸食其煙霧之方式，
    施用海洛因1 次。
二、案經彰化縣警察局霧峰分局報告臺灣臺中地方法院檢察署檢
    察官呈請臺灣高等法院臺中分院檢察署檢察長核轉臺灣彰化
    地方法院檢察署檢察官偵查起訴。
    理  由
一、按案件由犯罪地或被告之住所、居所或所在地之法院管轄，
    刑事訴訟法第5 條第1 項定有明文；再按被告之住所、居所
    或所在地，係以起訴時為標準，最高法院48年臺上字第837
    號判例意旨可資參照。被告甲○○施用毒品之行為地在臺中
    市○區○○路某出租旅社內，住所地在臺中縣霧峰鄉○○路
    218 巷2 號2 樓之2 ，雖均非本院轄區，惟其起訴時之所在
    地係臺灣彰化監獄彰化分監，為本院轄區，本院自有管轄權
    ，合先敘明。
二、本件被告所涉為死刑、無期徒刑、最輕本刑為3 年以上有期
    徒刑或高等法院管轄第一審案件以外之罪，並於本院行準備
    程序時就被訴事實為有罪之陳述，本院合議庭依刑事訴訟法
    第273 條之1 第1 項規定，裁定改由受命法官獨任行簡式審
    判程序，先予敘明。
三、按毒品危害防制條例就施用毒品者，僅限於「初犯」及「5
    年後再犯」二種情形，始應先經觀察、勒戒或強制戒治程序
    。倘被告於5 年內已再犯，經依法追訴處罰，縱其第3 次（
    或第3 次以上）再度施用毒品之時間，在初犯經觀察、勒戒
    或強制戒治執行完畢釋放5 年以後，已不合於「5 年後再犯
    」之規定，且因已於「5 年內再犯」，顯見其再犯率甚高，
    原實施觀察、勒戒或強制戒治，已無法收其實效，即應依毒
    品危害防制條例第10條處罰（參照最高法院95年度第7 次刑
    事庭會議決議、97年度第5 次刑事庭會議決議意旨）。本件
    被告前於88年間，因施用毒品案件，經臺灣臺中地方法院以
    88年度毒聲字第4783號裁定送觀察、勒戒，因評定有繼續施
    用傾向，經該院以88年度毒聲字第5263號裁定令入戒治處所
    施以強制戒治，於89年9 月1 日執行完畢。復於91年間，因
    施用毒品案件，經檢察官起訴並聲請強制戒治，強制戒治部
    分，經法院裁定令入戒治處所施以強制戒治，於92年2 月9
    日戒治期滿執行完畢釋放；起訴部分，經臺灣臺中地方法院
    以91年度訴字第2425號判決處有期徒刑11月，嗣經上訴，經
    臺灣高等法院臺中分院以91年度上訴字第2079號判決駁回上
    訴而確定；又因施用毒品案件，經臺灣臺中地方法院以93年
    度訴字第66號判決處有期徒刑8 月確定等情，有臺灣高等法
    院被告前案紀錄表、臺灣高等法院在監在押全國紀錄表在卷
    可憑，是被告曾於強制戒治執行完畢釋放後，5 年內再犯毒
    品危害防制條例第10條之罪，並經法院判處罪刑確定，復為
    本件施用第一級毒品犯行經警查獲，依上開說明，自與前揭
    條例第20條第3 項之規定僅得適用於「5 年後再犯」之情形
    不符，本件公訴人逕行起訴，並無不合。
四、上揭犯罪事實業據被告於本院審理時坦承不諱（見本院97年
    11月19日準備程序及審判筆錄），且被告為警所採集之尿液
    ，經檢驗結果呈可待因及嗎啡陽性反應，有臺中縣警察局霧
    峰分局毒品尿液真實姓名對照表、中山醫學大學附設醫院檢
    驗科藥物檢測中心尿液檢驗報告各乙紙附卷可稽（均見警卷
    ），足認被告上開自白與事實相符。綜上，本件事證明確，
    被告犯行洵堪認定，應依法論科。
五、按海洛因為毒品危害防制條例第2 條第2 項第1 款所規定之
    第一級毒品，被告施用海洛因之行為，核係犯毒品危害防制
    條例第10條第1 項施用第一級毒品罪。被告為供施用而持有
    該毒品之低度行為，應為施用之高度行為所吸收，不另論罪
    。被告前因施用毒品案件，經臺灣臺中地方法院以91年度訴
    字第2425號判決處有期徒刑11月，嗣經上訴，經臺灣高等法
    院臺中分院以91年度上訴字第2079號判決駁回上訴而確定；
    又因施用毒品案件，經臺灣臺中地方法院以93年度訴字第66
    號判決處有期徒刑8 月確定；上開2 案經送監執行，於94年
    4 月4 日縮短刑期假釋付保護管束，嗣經撤銷假釋，入監執
    行殘刑3 月又11日，並於94年12月18日縮短刑期期滿執行完
    畢，有臺灣高等法院被告前案紀錄表可稽，被告於有期徒刑
    執行完畢後5 年內又故意再犯本案之罪，為累犯，應依刑法
    第47條第1 項規定，加重其刑。爰審酌被告曾因施用毒品經
    送觀察、勒戒及強制戒治，仍未知警惕，又再犯本案之罪，
    足見其雖經觀察、勒戒及強制戒治等治療程序，仍未徹底戒
    除惡習遠離毒害，顯未能善體國家設置觀察、勒戒及戒治機
    構，協助毒品施用者戒除毒害之良法美意，惟施用毒品本質
    上係戕害自身健康之行為，尚未嚴重破壞社會秩序或侵害他
    人權益，暨其犯罪之動機、目的、所生危害及犯罪後坦承犯
    行態度良好等一切情狀，量處如主文所示之刑，以示懲儆。
據上論斷，應依刑事訴訟法第273 條之1 第1 項、第299 條第1
項前段，毒品危害防制條例第10條第1 項，刑法第11條前段、第
47條第1 項，判決如主文。
本案經檢察官蔡曉崙到庭執行職務。
中    華    民    國    97    年    12    月    3     日
                        刑事第三庭  法  官  楊舒嵐
以上正本證明與原本無異。
如不服本判決應於收受判決後10日內向本院提出上訴書狀，並應
敘述具體理由；其未敘述上訴理由者，應於上訴期間屆滿後20日
內向本院補提理由書 (均須按他造當事人之人數附繕本)「切勿
逕送上級法院」。
中    華    民    國    97    年    12    月    4     日
                                    書記官  張木松
附錄論罪科刑法條：
毒品危害防制條例第10條第1項
施用第一級毒品者，處 6 月以上 5 年以下有期徒刑。


司法院資訊處製作；財團法人民間司法改革基金會備份。
